【裁判字號】    97,訴,471
【裁判日期】    970526
【裁判案由】    強盜
【裁判全文】
臺灣高雄地方法院刑事判決               97年度訴字第471號
公  訴  人  臺灣高雄地方法院檢察署檢察官
被      告  丙○○
                    現寄押於臺灣高雄第二監獄
選任辯護人  尤中瑛律師
被      告  乙○○
指定辯護人  李淑妃律師
被      告  戊○○
                    現於臺灣高雄戒治所（戒治中）
指定辯護人  李衍志律師
被      告  甲○○
                    現於臺灣高雄女子監獄（另案執行）
指定辯護人  柯淵波律師
上列被告因強盜案件，經檢察官提起公訴（96年度偵字第15274
號），本院判決如下：
    主  文
丙○○、乙○○犯結夥三人以上攜帶兇器強盜罪，均累犯，各處
有期徒刑捌年。
戊○○犯結夥三人以上攜帶兇器強盜罪，處有期徒刑柒年陸月。
甲○○無罪。
    事  實
一、丙○○曾因竊盜及違反毒品危害防制條例等案件，經本院分
    別以91年度易字第2032號、92年度簡字1853號、91年度訴字
    第409 號、各判處有期徒刑6 月、6 月、1 年、6 月確定，
    並定應執行刑2 年2 月，於民國95年1 月11日縮刑期滿執行
    完畢；乙○○亦因違反毒品危害防制條例案件，經台灣高等
    法院高雄分院以92年度上訴字第1609號判處有期徒刑1 年3
    月確定，甫於94年4 月7 日縮刑期滿執行完畢，均不知悔改
    。
二、戊○○（綽號阿協）因委託丁○○幫忙處理信用卡債務問題
    ，雙方遂於95年10月20日下午1 時許，約定在高雄市○○區
    ○○路與高鳳路口會面，戊○○於丁○○當日所駕駛8470-G
    U 號自小客車內，無意間發現丁○○皮包內有現金鈔票，丁○○遂告以該現金新台幣（下同）30萬元係友人集資請託其
    批貨購買第一級毒品海洛因，並邀約戊○○共同販賣以賺取
    差價，戊○○乃答應負責找到藥頭後，再相約交易。嗣戊○○竟將丁○○身上攜帶30萬元，及與其相約見面交易毒品一
    情，告知丙○○，丙○○再告知有共同犯意聯絡之乙○○，
    3 人共同意圖為自己不法之所有，而基於結夥3 人攜帶兇器
    強盜之犯意聯絡，先由戊○○以電話邀約丁○○於當天下午
    3 時許，在高雄市○○區○○路與高鳳路見面，於會面後，
    戊○○即佯稱邀請丁○○至其住處聊天吃飯，而引導丁○○
    將車輛停放於附近福德宮前廣場，再帶領丁○○至高雄市○○區○○街與旭東街口，即丙○○及乙○○事先埋伏之地點
    後，由丙○○自後方持其所有預藏之水果刀抵住丁○○之左
    腰際，乙○○則以將丁○○夾於腋下之黑色手提包強行取走
    等強暴方式，使丁○○不能抗拒而任由乙○○將其夾於腋下
    之黑色手提包強行取走【內含皮夾1 個（內有身分證1 枚、
    現金1,400 元）、玉手鐲2 個、行動電話2 支、黃色牛皮紙
    袋1 個（內有現金鈔票30萬元）】，得手後，丁○○不從，
    遂轉身與丙○○發生拉扯，乙○○利用此機會前往預先準備
    好藏放機車之地點而騎乘機車逃離現場，丙○○則於丁○○
    不敵逃往附近小巷之際，持上開水果刀自後追上乙○○之機
    車，2 人隨即共乘機車逃逸。另戊○○亦趁丁○○欲向警方
    報案而至停車場開車之隙離去，經丁○○撥打電話邀約戊○○出面作證，戊○○亦避不見面，始悉上情。
三、案經高雄市政府警察局小港分局報請臺灣高雄地方法院檢察
    署檢察官偵查起訴。
    理  由
壹、證據能力方面：
一、按被告以外之人（包括證人、鑑定人、告訴人、被害人及共
    同被告等）於檢察事務官、司法警察官或司法警察調查中所
    為之陳述，與審判中不符時，其先前之陳述具有較可信之特
    別情況，且為證明犯罪事實存否所必要者，得為證據，刑事
    訴訟法第159 條之2 定有明文。本件證人丁○○於95年10月
    20日警詢時證稱：其到案發地點後，丙○○持1 把西瓜刀抵
    住其左腰，此時乙○○就趁機將其夾在左腋下之手提包搶走
    ，當時其與持刀之丙○○拉扯並倒地受傷等語（參警卷第11
    頁）。嗣於本院審理時證稱：其原本要去被告戊○○家吃飯
    聊天，突然2 個人出來，其中1 人即被告丙○○持類似西瓜
    刀之類之兇器，其便將手提包丟在地上，並與被告丙○○拉
    扯，之後其便將手放開，並往巷子裡跑，被告丙○○2 人即
    騎車跑掉，事後其回到現場看時，手提包已經不見等語（參
    本院卷第200 、201 頁）。是證人丁○○於警詢中及本院審
    理時之供述已有前後陳述不符之情形。本院審酌證人丁○○
    於案發後即急於找尋派出所報案等情，業據其於警詢、本院
    審理時證稱：案發當時其處於緊張狀態，跑了好幾家派出所
    報案，但因沒有管轄權，所以最後才找到桂陽派出所報案等
    語明確（參警卷第11頁、本院卷第261 頁），顯見當時證人
    確實心急如焚，是其警詢中之陳述，尚無時間慮及其陳述對
    被告丙○○等人之影響，且係在記憶猶新之情況下所為之，
    其於警詢中之證述自較趨近於真實，客觀上應具有較可信之
    特別情況，且亦為證明犯罪事實存否所必要，依上揭規定，
    其於95年10月20日警詢中之證言自有證據能力。
二、證人丁○○於95年10月27日警詢時證稱：其遭強盜之現金30
    萬元係友人集資請託其批貨購買第一級毒品海洛因，其遂邀
    約被告戊○○共同販賣毒品以賺取差價，並由被告戊○○尋
    找藥頭，故戊○○知悉其身上懷有鉅款，嗣因戊○○打電話
    向其表示有急事，故其方折返案發現場等語（參警卷第5 ～
    8 頁）。嗣本院依法傳喚證人丁○○到庭，惟其表示恐因陳
    述致自己受刑事追訴處罰而依法拒絕證言。本院審酌其於本
    院審理中已釋明該30萬現金係要透過被告戊○○代為購買毒
    品，經核與其警詢所為之證述相符，足認其在警詢中所為陳
    述，具有特別可信之情況，且為證明被告丙○○等人犯罪存
    否所必要，依法亦得為證據。
三、卷附翻拍照片17紙（參警卷第53～61頁），係傳達照相當時
    現場情況，而透過照片傳達情形與現場實況在內容上之一致
    性，透過機械之正確性加以保障，即照片並不存在人對現實
    情形之知覺、記憶所經常發生的表現錯誤，是認照片之性質
    係非供述證據，並無傳聞法則之適用，且亦別無證據證明上
    開蒐證照片有經偽造、變造或不法之情形，自有證據能力。
貳、被告丙○○、乙○○、戊○○被訴有罪部分：
一、訊據被告丙○○、乙○○、戊○○3 人均矢口否認有何結夥
    三人以上攜帶兇器強盜之犯行，其3 人辯解分別如下：
  (一)被告丙○○辯稱：因丁○○積欠甲○○債務，故甲○○便叫
    其代為尋找丁○○之下落，案發當日其碰巧遇見戊○○，正
    當其與戊○○閒聊時，戊○○的手機響起，其聽見戊○○稱
    呼對方為「天仔」，便詢以「天仔」是否為丁○○，並順便
    請戊○○協調丁○○與甲○○間債務糾紛之事，經戊○○同
    意後，並表示丁○○待會兒會前往戊○○住處，故其便與乙○○在戊○○家附近等候，之後其見戊○○與丁○○經過，
    便詢以對方是否為丁○○，請丁○○隨其前往甲○○處協商
    ，因丁○○心虛抵抗，其便與丁○○發生拉扯，此時，丁○○夾在身上的手提包掉在地上，乙○○就撿起來要還給丁○○，但丁○○表示手提包拿走沒關係，其便與乙○○拿手提
    包去找甲○○，發現手提包內有皮夾、手機及一疊假鈔，甲○○便將上開東西交由其保管，隔2 天後其再全部交給甲○○處理，是其並未強盜云云。
  (二)被告乙○○辯稱：當天丙○○邀約其一同前往毆打丁○○，
    到達現場，丙○○告知丁○○係何人後，其便徒手毆打丁○○，並與丁○○發生拉扯，嗣丁○○逃走時手提包掉在地上
    ，其將之撿起交給丙○○，請丙○○還給丁○○之後便騎車
    離去，事後丙○○表示手提包內放了一疊玩具鈔，其未見有
    人攜帶兇器，亦未強盜丁○○云云。
  (三)被告戊○○則辯稱：丁○○因欲購買毒品而與其接洽，其回
    絕時有看見丁○○手提包內有一疊假鈔，之後丁○○離開後
    其又遇見丙○○，2 人閒聊時丁○○打電話過來，丙○○聽
    見其稱呼電話彼端之人為「天仔」，便向其詢問該人是否為
    丁○○，並告以丁○○積欠甲○○一事，請其幫忙協商，其
    答應後丙○○便離去，之後其向丁○○談及此事，丁○○亦
    不否認，此時，丙○○在其住處附近出現，並要求丁○○去
    見甲○○，丁○○拒絕後2 人開始發生拉扯，當時丙○○手
    上沒有拿東西，之後其聽見丁○○表示手提包拿走沒關係，
    所以丙○○等人才離去，丁○○又向其表示會跟事主講，已
    經沒事等語後亦離去，嗣後丁○○打電話請其前往警局作證
    ，經其拒絕並當場訓斥丁○○後，丁○○就未再找其作證，
    是其亦未強盜云云。
二、準此，本件闕應審究者，係被告丙○○等3 人是否有攜帶兇
    器並以強暴方式至使被害人丁○○不能抗拒，而取走手提包
    ？丁○○遭搶之手提包內財物為何？以及被告丙○○、乙○○、戊○○3 人對上開強盜犯行是否有犯意聯絡以及行為分
    擔？茲分述如下：
  (一)被告丙○○等3 人是否有攜帶兇器並以強暴方式至使被害人
    丁○○不能抗拒，而取走手提包？
  1.被害人丁○○於高雄市○○區○○街與旭東街口，遭被告丙○○自後方持預藏之水果刀抵住其左腰際，被告乙○○則以
    將被害人丁○○夾於腋下之黑色手提包強行取走等強暴方式
    ，使被害人丁○○不能抗拒而任由被告乙○○將其夾於腋下
    之黑色手提包強行取走等情，業據證人即被害人丁○○於95
    年10月20日警詢時證稱：其到案發地點後，丙○○持1 把西
    瓜刀抵住其左腰，此時乙○○就趁機將其夾在左腋下之手提
    包搶走，當時其與持刀之丙○○拉扯並倒地受傷等語明確（
    參警卷第11頁）。雖證人丁○○於本院審理時改證稱：其原
    本要去被告戊○○家吃飯聊天，突然被告丙○○持類似西瓜
    刀之兇器出現，其便將手提包丟在地上，並與被告丙○○拉
    扯，之後其便將手放開，並往巷子裡跑，被告丙○○2 人即
    騎車跑掉，事後其回到現場看時，手提包已經不見等語（參
    本院卷第200 、201 頁）。惟本院審酌證人丁○○於案發後
    即急於找尋派出所報案等情，已如上述，顯見當時證人確實
    心急如焚，是其警詢中之陳述，尚無時間慮及其陳述對被告
    之影響，且又係於案發後不久所證述，記憶自較深刻，可立
    即反應其所見聞，不致因時隔日久而遺忘案情，亦無來自被
    告同庭在場之壓力，為迴護被告而事後串謀之可能，是其於
    95年10月20日警詢時之證述，自較其嗣後於審理時之證述為
    可採。
  2.又本院依職權勘驗案發當時監視錄影光碟，其中14時57分55
    秒～14時58分01秒，被告戊○○與證人丁○○出現後，被告
    乙○○即尾隨在其2 人身後。嗣於14時59分04秒～25秒，當
    被告丙○○與證人丁○○2 人相鄰且不停移動腳步時，被告
    乙○○即騎乘機車並載運證人丁○○之黑色手提包離去，嗣
    證人丁○○往畫面右上方奔跑離去時，被告丙○○亦手持一
    把刀刃往被告乙○○離去之方向離開等情，有本院勘驗筆錄
    在卷可稽（參本院卷第330 頁）。由上開勘驗筆錄可見，證
    人丁○○與被告丙○○尚在拉扯時，其手提包早已遭被告乙○○取走，嗣證人丁○○不敵逃走後，被告丙○○持刀刃隨
    即跟隨被告乙○○後方而離去；此不僅與證人丁○○於本院
    審理時證稱：其見被告丙○○持類似西瓜刀之兇器出現後，
    就將手提包丟在地上並與之發生拉扯，之後其放手跑到旁邊
    巷子，被告丙○○等2 人就騎機車離開，待其回到現場發現
    手提包已經不在等語（參本院卷第250 頁）之時間先後順序
    不符，亦與被告丙○○所辯：其與丁○○發生拉扯時，丁○○夾在身上的手提包掉在地上，原本乙○○要撿起來還給丁○○，但丁○○表示手提包拿走沒關係，之後其放手後，丁○○隨即跑走云云（參本院卷第178 、271 頁）；被告乙○○所辯：當證人丁○○與丙○○拉扯後隨即跑掉，丙○○向
    其表示地上有一個手提包，其便將之撿起，並交由丙○○還
    給證人丁○○云云（參本院卷第153 、282 頁）；以及被告
    戊○○所辯：丙○○要求丁○○去見甲○○，丁○○拒絕後
    2 人開始發生拉扯，當時丙○○手上沒有拿東西，丁○○則
    一手與丙○○拉扯，另一手則將手提包放在地上，之後其聽
    見丁○○表示手提包拿走沒關係，所以丙○○等人才離去云
    云（參本院卷第193 、288 ～290 頁）等3 人之辯詞均不相
    符。從而，由證人丁○○上開警詢、審判中所證、被告丙○○等人所辯以及監視錄影畫面之勘驗筆錄相互勾稽比對，自
    應以證人丁○○於95年10月20日警詢時所證稱：其到案發地
    點後，丙○○持1 把西瓜刀抵住其左腰，此時乙○○就趁機
    將其夾在左腋下之手提包搶走，當時其與持刀之丙○○拉扯
    並倒地受傷等語（參警卷第11頁），較符合監視錄影畫面所
    呈現之客觀情狀之事實。
  3.此外，被告丙○○於案發當時攜有水果刀1 把等情，業據被
    告丙○○自承在卷，經核與卷附監視錄影翻拍照片相符（參
    警卷第54、60頁）。又被告丙○○持上開水果刀強盜證人丁○○手提包等情，業據證人丁○○於95年10月20日警詢時證
    述明確，亦如上述，佐以證人丁○○與被告丙○○發生拉扯
    並離去後，被告丙○○即手持1 把刀刃往被告乙○○方向離
    去等情，有本院依職權勘驗案發現場監視錄影光碟第14時59
    分17秒～25秒之勘驗筆錄在卷可按（參本院卷第330 頁），
    足認被告丙○○當時無時間再返回草叢去拾回其所謂已丟棄
    之刀刃，益徵被告丙○○於案發當時確手持水果刀強盜證人
    丁○○一節，應可確認。故被告丙○○辯稱：丁○○出現時
    ，其已將水果刀丟至於附近草叢，是其與丁○○拉扯時，手
    上未持刀，水果刀云云；被告乙○○、戊○○於本院審理時
    辯稱：當時未見被告丙○○持有刀刃云云，應係卸責之詞，
    均不足採信。
  4.綜上，被告丙○○自後方持預藏之水果刀抵住其左腰際，被
    告乙○○則以將證人丁○○夾於腋下之黑色手提包強行取走
    等強暴方式，使證人丁○○不能抗拒而任由被告等人將其夾
    於腋下之黑色手提包強行取走之事實，堪可認定。
  (二)證人丁○○遭搶之手提包內財物為何？
  1.證人丁○○遭搶之上開黑色手提包內含皮夾1 個（內有身分
    證1 枚、現金1,400 元）、玉手鐲2 個、行動電話2 支、黃
    色牛皮紙袋1 個（內有現金鈔票30萬元）等情，業據證人丁○○於本院審理時證述明確（參本院卷第253 頁）。而上開
    現金30萬元係證人丁○○欲委託被告戊○○代為購買毒品以
    賺取差價之事實，業據證人丁○○於95年10月27日警詢時證
    述在卷（參警卷第5 、6 頁），經核與證人即同案被告戊○○於本院審理時證稱：丁○○邀約其一同合作購買毒品等語
    相符（參本院卷第293 頁）。本院審酌證人丁○○於警詢、
    本院審理時之證述均一致，且證人丁○○於遭搶後旋急於找
    尋派出所報案等情，已如上述，衡之常理，倘證人丁○○遭
    搶之物品係假鈔，其當無甘冒誣告及使用偽造貨幣之風險而
    於第一時間即前往警局報案之理。再參以一般毒品交易，買
    賣雙方為免遭人欺騙，均會待確認交易毒品及鈔票之真偽後
    ，方一手交錢一手交貨而銀貨兩訖，本件證人丁○○既有毒
    品前科，就此交易方式自知之甚詳，自無甘冒殺身之禍持此
    偽鈔而前往交易大量毒品之可能，故其證述遭搶之手提包內
    含皮夾1 個（內有身分證1 枚、現金1,400 元）、玉手鐲2
    個、行動電話2 支、黃色牛皮紙袋1 個（內有現金鈔票30萬
    元）等情，應可信實。
  2.被告丙○○固辯稱：其取走丁○○之手提包內僅有丁○○之
    證件、皮夾、手機及玩具假鈔，並無現金及玉手鐲云云；被
    告戊○○則辯稱：其看見丁○○之手提包內有一疊玩具假鈔
    ，做的很假，丁○○並邀約其一同合作以假鈔購買毒品云云
    惟就該假鈔之型式，置放方式一節，被告丙○○供稱：該假
    鈔均裝在牛皮紙袋內，內容係面額2,000 元之玩具假鈔1 本
    ，1,000 元之玩具假鈔2 本，上面均有寫玩具便條紙，背面
    係空白，但丁○○將最後1 張假鈔翻面，使人誤以為係真鈔
    云云（參本院卷第272 、273 頁），被告戊○○則供稱：丁○○將手提包攤開時，其很自然的就看見裡面係1 疊1,000
    元面額之玩具假鈔，丁○○嗣後有要求與其合作一同以假鈔
    購買毒品，惟遭其拒絕云云（參本院卷第292 、293 頁）。
    是其2 人就假鈔之型式，置放方式之供述均不一致，顯難採
    信，且其2 人之供述亦與證人及同案被告甲○○於本院審理
    時證稱：其看見之玩具鈔係放置於塑膠手提袋內，外面並無
    包裝，且全部放置於一起，只有1 疊等語（參本院卷第297
    ～301 頁）不符。況苟如被告戊○○所辯：丁○○攤開手提
    包時，其很自然的就看見裡面係1 疊1,000 元面額之玩具假
    鈔，則證人丁○○持此亦於分辨之假鈔前往交易毒品，豈不
    立即遭人拆穿而橫遭殺身之禍？是被告丙○○、戊○○上開
    所辯，不僅互不相符，亦與常理有違，顯係事後卸責之詞，
    不足採信。
  3.至證人及同案被告甲○○於本院審理時雖證稱：當天被告丙○○約其在超商門口見面，並取出1 只服飾店之塑膠袋供其
    指認是否為積欠其債務之丁○○，其看見塑膠袋內有皮夾、
    手機及一疊玩具假鈔等語（參本院卷第298 頁）。惟此即與
    證人丁○○證稱：其遭搶皮夾、手機、玉手鐲、現金等物係
    裝載於黑色手提包內等語不符，亦與被告丙○○、戊○○所
    供稱假鈔之型式、態樣及置放方式等有異；縱認證人甲○○
    真係見到一疊假鈔，惟其於案發當時並不在現場，係事後被
    告丙○○打電話邀約其在某超商門口見面（詳後述），是其
    所見是否即為證人丁○○遭搶之物品，亦非無疑，自不得以
    其事後之見聞即遽為有利於被告丙○○等人之推論。
  4.綜上，證人丁○○遭搶之上開黑色手提包內含皮夾1 個（內
    有身分證1 枚、現金1,400 元）、玉手鐲2 個、行動電話2
    支、黃色牛皮紙袋1 個（內有現金鈔票30萬元）等情，應可
    確認。
  (三)被告丙○○、乙○○、戊○○3 人對上開強盜犯行是否有犯
    意聯絡以及行為分擔？
  1.按共同實施犯罪行為之人，在合同意思範圍以內，各自分擔
    犯罪行為之一部，相互利用他人之行為，以達其犯罪之目的
    者，即應對於全部所發生之結果負責（最高法院28年上字第
    3110號判例參照），申言之，行為分擔不以每一階段均有參
    與為必要，倘具有相互利用其行為之合同意思者，仍應負共
    同正犯之責。又共同正犯之意思聯絡，原不以數人間直接發
    生者為限，即有間接之聯絡者，亦包括在內，且不限於事前
    有所協議，即僅於行為當時有共同犯意之聯絡者，亦屬之。
    有最高法院77年台上字第2135號判例、79年台上字第1613號
    判決可資參照，先予敘明。
  2.本件被告丙○○、乙○○於上開時、地，由丙○○持預藏之
    水果刀抵住證人丁○○左腰際，被告乙○○則強行將其夾於
    腋下之黑色手提包取走之事實，業如上述，被告乙○○固辯
    稱：當天丙○○邀約其一同前往毆打丁○○，到達現場，丙○○告知丁○○係何人後，其便徒手毆打丁○○，並與丁○○發生拉扯，嗣丁○○逃走時手提包掉在地上，其將之撿起
    交給丙○○，請丙○○還給丁○○之後便騎車離去，其並未
    參與強盜云云。惟此不僅與案發現場監視錄影光碟所呈現：
    被告乙○○先尾隨證人丁○○，嗣於被告丙○○與證人丁○○2 人拉扯時，被告乙○○即騎乘機車並載運證人丁○○之
    黑色手提包離去，嗣證人丁○○往畫面右上方奔跑離去時，
    被告丙○○亦手持一把刀刃往被告乙○○離去之方向離開等
    情不符，有本院勘驗筆錄在卷可稽（參本院卷第330 頁），
    且被告乙○○苟係應被告丙○○之邀而前往毆打證人丁○○
    ，其當無任由被告丙○○與證人丁○○尚在拉扯之際，即騎
    乘機車載運證人丁○○手提包而先行離去之理。再參以被告
    丙○○、乙○○於證人丁○○前往案發地點之前，早已在當
    地埋伏等待等情，此亦為被告丙○○所不否認，並有本院勘
    驗案發現場監視錄影光碟之勘驗筆錄附卷可佐（參本院卷第
    329 、330 頁），足認被告丙○○、乙○○於下手之際，即
    對強盜證人丁○○手提包內現金一事有犯意聯絡至明，故其
    2 人方於證人丁○○現身之前，即早已在現場埋伏，並推由
    丙○○以持預藏之水果刀抵住證人丁○○左腰際之方式，使
    證人丁○○不能抗拒，再由被告乙○○則將證人丁○○夾於
    腋下之黑色手提包強行取走，而共同完成強盜之目的。從而
    ，被告乙○○上開所辯，顯係事後卸責之詞，不足採信。
  3.另被告戊○○因得知證人丁○○欲購買毒品而懷有30萬元鉅
    款，偽稱有急事而將證人丁○○找回案發現場，再由被告丙○○、乙○○持刀於前往戊○○住處之路上埋伏並下手行搶
    ，被告戊○○並於事後趁隙離開等情，業據證人丁○○於警
    詢時證述在卷（參警卷第5 ～8 頁），就此，被告戊○○固
    辯稱：其僅係幫忙協商被告丙○○與證人丁○○間之債務糾
    紛，並未參與強盜行為，當天其在高雄市○○區○○路與高
    鳳路附近巧遇丙○○，2 人閒聊時剛好丁○○打電話過來，
    丙○○聽見其稱呼電話彼端之人為「天仔」，便向其詢問該
    人是否為丁○○，並告以丁○○積欠甲○○一事，請其幫忙
    協商，之後丙○○就突然在其住處附近出現，其有聽見丁○○向丙○○等人表示可以取走手提包云云。惟查，被告戊○○與被告丙○○於90、91年間在監獄認識，出獄後雙方即未
    再連絡，被告丙○○亦不知被告戊○○住處等情，業據被告
    戊○○供承在卷（參本院卷第294 、295 頁），衡之常理，
    綽號「天仔」之人所在多有，本件被告戊○○、丙○○2 人
    既不熟識，且於出獄後亦未曾往來，被告丙○○當不知被告
    戊○○與證人丁○○認識一事，是被告丙○○如何僅以被告
    戊○○於電話中稱呼對方係「天仔」即聯想到該「天仔」係
    其所欲尋找之「丁○○」？此即與常理不合。且被告丙○○
    既不知被告戊○○住處，倘非被告戊○○所告知，其又何能
    得知證人丁○○會前往戊○○住處，而事先持水果刀在被告
    戊○○家附近即案發地點等候埋伏？再參以被告戊○○因證
    人丁○○委託其代為尋找貨主以購買毒品，因而得知證人丁○○有現金30萬元等情，已如上述，且證人丁○○於本院審
    理時亦證稱：其當天與戊○○見了2 次面，第一次係返還信
    用卡予戊○○，第二次則係請戊○○幫忙找人購買毒品等語
    明確（參本院卷第260 頁），足認被告戊○○因得知證人丁○○欲購買毒品而懷有30萬元鉅款，故邀由有犯意聯絡之丙○○、乙○○，推由被告戊○○以介紹購買毒品之貨主為由
    邀出丁○○，再由被告丙○○、乙○○持刀於前往戊○○住
    處之路上埋伏並下手行搶，是被告戊○○雖未親自下手為強
    盜之行為，惟其與被告丙○○、乙○○有犯意聯絡及行為分
    擔，依前述判例及判決意旨所述，並不影響被告戊○○之共
    同正犯關係。
  4.綜上，被告丙○○、乙○○、戊○○3 人共同謀議以持刀強
    盜丁○○之財物，推由被告戊○○將丁○○邀出，再由被告
    丙○○、乙○○持刀下手行搶，其3 人就上開強盜犯行，有
    犯意聯絡及上開行為之分擔等情，均堪認定。
  (四)被告丙○○等3 人是否有不法所有之意圖？
    查被告丙○○、乙○○、戊○○3 人共同謀議以持刀強盜丁○○之財物，推由被告戊○○將丁○○邀出，再由被告丙○○持預藏之水果刀抵住證人丁○○左腰際，被告乙○○則出
    手將證人丁○○夾於腋下之黑色手提包強行取走等強暴方式
    ，使證人丁○○不能抗拒而任由被告等人將其夾於腋下之黑
    色手提包強行取走之事實，業經本院認定如前，而被告丙○○與證人丁○○尚在拉扯之際，被告乙○○即已騎乘機車並
    載運證人丁○○之黑色手提包離去，嗣證人丁○○奔跑離去
    時，被告丙○○並未追趕，而手持1 把刀刃往被告乙○○離
    去之方向離開等情，亦有本院勘驗筆錄附卷足憑，亦如上述
    。衡之常理，倘被告丙○○、乙○○果係要帶走證人丁○○
    以處理其與甲○○間之債務問題，被告乙○○實無在被告丙○○尚與證人丁○○拉扯之際，即取走證人丁○○之手提包
    而先行離開之理；又苟如被告丙○○所辯，其取走手提包是
    要交給同案被告甲○○指認，惟僅以1 只手提包，如何證明
    該只手提包確係證人丁○○所有？且被告丙○○於取得證人
    丁○○手提包當下，又如何得知手提包內確含有丁○○之證
    件以供同案被告甲○○指認？足認被告丙○○、乙○○搶取
    證人丁○○手提包之目的，應非將之交予同案被告甲○○之
    意思。再參以被告丙○○事後並未將搶得之現金30萬元交付
    予同案被告甲○○以抵償丁○○積欠甲○○債務一節，業據
    證人及同案被告甲○○於本院審理時證述在卷（參本院卷第
    296 ～302 頁），益徵被告丙○○等3 人於強盜證人丁○○
    手提包之初，即有將手提包內現今30萬元據為己有之不法所
    有意圖至明。故被告丙○○辯稱：因丁○○積欠甲○○債務
    ，故甲○○便叫其代為尋找丁○○之下落，案發當日其原本
    係請丁○○隨其前往甲○○處協商，因丁○○心虛抵抗，2
    人才發生拉扯，過程中丁○○的手提包掉在地上，原本乙○○撿起來要還給丁○○，但丁○○表示手提包拿走沒關係，
    其便將手提包交給甲○○指認云云；被告戊○○辯稱：其僅
    代為丙○○協商丁○○與甲○○間之債務問題云云，均係事
    後卸責之詞，不足採信。
  (五)末按強盜罪之強暴、脅迫，祇須抑壓被害人之抗拒或使被害
    人身體上、精神上，處於不能抗拒之狀態為已足，其暴力縱
    未與被害人身體接觸，仍不能不謂有強暴、脅迫行為。又刑
    法上之搶奪罪，其為奪取他人所有物雖與強盜罪無殊，但搶
    奪行為僅指乘人不及抗拒而為奪取者而言，如果施用強暴脅
    迫使人不能抗拒而為奪取，即應成立強盜之罪。至所謂強暴
    脅迫手段，祇須抑壓被害人之抗拒，足以喪失其意思自由為
    已足，最高法院22年上字第317 號、20年非字第84號分別著
    有判例可資參照。本件依證人丁○○證述之上開情節，於案
    發時，被告丙○○、乙○○突然出現，且被告丙○○更手持
    兇器抵住證人丁○○之左腰，隨時均有可能傷害證人丁○○
    ，是證人丁○○致生之危險即在眼前，其意思自由顯已遭到
    壓抑，在客觀上亦顯已致證人丁○○不能抗拒無疑。故縱令
    證人丁○○嗣後有反抗之行為，仍於無礙強盜罪之成立。
  (六)綜上所述，本件事證已臻明確，被告丙○○、乙○○、戊○○結夥3 人攜帶兇器強盜之犯行，均堪認定。
三、按刑法第321 條第1 項第3 款規定所謂之兇器，其種類並無
    限制，凡客觀上足對人之生命、身體、安全構成威脅，具有
    危險性之兇器均屬之（最高法院79年度台上字第5253號判例
    意旨參照）。本件被告丙○○所持之水果刀，質地堅硬、刀
    鋒銳利，應足以殺傷人生命、身體，顯為具有危險性之兇器
    無疑。故核被告丙○○、乙○○、戊○○3 人所為，均係犯
    刑法第330 條第1 項之結夥3 人以上攜帶兇器之加重強盜罪
    。被告3 人間，就上開加重強盜之犯行，有犯意聯絡及行為
    分擔，均為共同正犯。又被告丙○○曾因竊盜及違反毒品危
    害防制條例等案件，經本院分別以91年度易字第2032號、92
    年度簡字1853號、91年度訴字第409 號、各判處有期徒刑6
    月、6 月、1 年、6 月確定，並定應執行刑2 年2 月，於95
    年1 月11日縮刑期滿執行完畢；被告乙○○亦因違反毒品危
    害防制條例案件，經台灣高等法院高雄分院以92年度上訴字
    第1609號判處有期徒刑1 年3 月確定，甫於94年4 月7 日縮
    刑期滿執行完畢等情，有臺灣高等法院被告前案紀錄表1 份
    附卷可稽，其2 人於前開有期徒刑執行完畢後5 年內，再故
    意犯本件有期徒刑以上之罪，均為累犯，均應依刑法第47條
    第1 項之規定加重其刑。爰審酌被告丙○○等3 人正值青壯
    ，不知憑一己之力謀生，竟結夥3 人持兇器強取他人之財物
    ，嚴重危害他人人身安全及社會治安，造成社會人心之不安
    ，犯罪情節非輕，且於犯後均矢口否認強盜犯行，態度不佳
    ，及其犯罪動機、手段、犯罪所生之危害等一切情狀，分別
    量處如主文所示之刑，以示懲儆。另被告3 人為上開行為時
    ，雖均在96年4 月24日以前，惟其3 人所犯刑法第330 條之
    罪，依中華民國九十六年罪犯減刑條例第3 條第1 項第15款
    規定，尚不得予以減刑。至被告丙○○持以作案之水果刀1
    把業已滅失等情，亦據被告丙○○供承在卷（參警卷第17、
    52頁），爰不另予宣告沒收，均併此敘明。
參、被告甲○○被訴無罪部分
一、公訴意旨另以：被告甲○○與同案被告丙○○、乙○○、戊○○3 人共同基於意圖為自己不法所有之犯意聯絡，先由戊○○以電話邀約被害人丁○○於95年10月20日下午3 時許，
    在高雄市○○區○○路與高鳳路見面，於會面後，戊○○即
    佯稱邀請丁○○至其住處聊天，而引導丁○○將車輛停放於
    附近福德宮前廣場，再帶領丁○○至高雄市○○區○○街與
    旭東街口，即丙○○及乙○○事先埋伏之地點，再由丙○○
    持預藏之西瓜刀抵住丁○○之腰際，乙○○則趁丁○○與丙○○搏鬥時，奪取丁○○所有之手提包，內有皮夾1 個（內
    有身分證1 枚、現金1, 400元）、玉手鐲2 個、行動電話2
    支、黃色牛皮紙袋1 個（內有現金30萬元），得手後，丙○○及乙○○隨即共乘機車逃逸，另戊○○則趁隙離去現場，
    因認被告甲○○與上開3 人共同犯刑法第330 條第1 項之加
    重強盜罪嫌云云。
二、按犯罪事實應依證據認定之，無證據不得認定犯罪事實；不
    能證明被告犯罪者，應諭知無罪之判決，刑事訴訟法第154
    條第2 項、第301 條第1 項分別定有明文。次按告訴人之告
    訴，係以使被告受刑事訴追為目的，是其陳述是否與事實相
    符，仍應調查其他證據以資審認（最高法院51台上字第1300
    號判例意旨參照）。又刑事訴訟法第161 條已於91年2 月8
    日修正公布，其第1 項規定：檢察官就被告犯罪事實應負舉
    證責任，並指出證明之方法，因此檢察官對於起訴之犯罪事
    實，應負提出證據及說服之實質舉證責任，倘所提出之證據
    不足為被告有罪之積極證明，或其指出證明之方法，無從說
    服法院以形成被告有罪之心證，基於無罪推定之原則，自應
    為被告無罪判決之諭知，最高法院92年度臺上字第128 號判
    例可資參照。
三、公訴意旨認被告甲○○涉有此部分加重強盜之犯行，無非係
    以證人丁○○證述被告甲○○曾交還其遭搶之皮夾及證件，
    以及同案被告丙○○供述於案發後有與被告甲○○見面等為
    其論據。訊據被告甲○○堅詞否認有何共同加重強盜之犯行
    ，辯稱：丙○○於某日打電話宣稱其遇見丁○○，要其前往
    某超商指認，到該處後丙○○有拿1 個皮夾內含丁○○之證
    件供其指認，此外並有1 個手提包內含手機以及玩具假鈔，
    丙○○並告知係丁○○要以假鈔向其購買毒品，雙方發生拉
    扯後，丁○○之手提包掉在地上，丙○○就將之拾起以供其
    指認，經其指認後即將上開物品均還給丙○○。隔幾天後，
    其有向丙○○拿取丁○○之皮夾、證件，準備拿去還給丁○○，其並未參與強盜等語。
四、經查，同案被告即證人丙○○於本院審理時證稱：甲○○有
    委託其代為尋找丁○○下落，但甲○○並未說找到丁○○後
    要押著丁○○去見甲○○。當天自其遇見丁○○並與之發生
    拉扯到取走丁○○皮包之間，其均未曾與甲○○連絡，是事
    後才連絡甲○○到超商見面，並拿丁○○之皮夾、證件等物
    供甲○○指認等語明確（參本院卷第274 ～276 頁）。同案
    被告乙○○則證稱：其不認識在庭之甲○○，案發當時到丁○○離開之間，其未曾見甲○○出現等語（參本院卷第283
    頁）。同案被告即證人戊○○亦證稱：其在案發地點未見甲○○在場等語（參本院卷第289 頁）。是依其3 人之供述，
    本件被告甲○○確實不在案發現場等情，應可確認。另參諸
    證人丁○○證稱：其係積欠綽號小陳之男子債務，甲○○只
    是中間人，後來其與小陳約好在六合路某咖啡廳還錢，甲○○亦前往該咖啡廳，並返還其遭搶之皮夾、證件，其有問甲○○為何持有其皮夾，但甲○○回答什麼其忘了等語（參本
    院卷第257 頁），再佐以被告甲○○未曾出現在案發現場一
    節，倘其真與被告丙○○等人就上開強盜犯行有犯意聯絡及
    行為分擔，其自無將證人丁○○遭搶之皮夾證件等物於事後
    返還予丁○○，以增加遭人懷疑其參與強盜行為之必要，足
    認本件被告甲○○確係於事後始知悉證人丁○○遭搶之情，
    應可確認。此外，本件復查無任何通聯記錄或其他積極證據
    以證明被告甲○○於案發當時與同案被告丙○○等人就強盜
    犯行有何犯意聯絡，自不得僅以被告甲○○曾委託同案被告
    丙○○尋找丁○○，以及事後取得並返還丁○○皮夾、證件
    等情即遽認其有參與共同強盜之犯行。
五、綜上所述，本件檢察官所舉事證，尚不能積極證明被告甲○○與同案被告丙○○、乙○○、戊○○等人有何強盜之犯意
    聯絡及行為分擔，其間尚存有合理之懷疑，本院無從獲致有
    罪判決之確切心證，依前引法文規定及判例意旨，被告甲○○犯罪既屬不能證明，自應為無罪之諭知。
據上論斷，應依刑事訴訟法第299 條第1 項前段、第301 條第1
項，刑法第28條、第330 條第1 項、第47條第1 項，判決如主文
。
本案經檢察官劉慕珊到庭執行職務。
中    華    民    國    97    年     5    月    26    日
                  刑事第十七庭  審判長法  官  洪能超
                                      法  官  陳思帆
                                      法  官  王俊彥
以上正本證明與原本無異。
如不服本判決應於收受本判決後10日內向本院提出上訴書狀，並
應敘述具體理由，如未敘述上訴理由者，應於上訴期間屆滿後20
日內補提理由書狀於本院（均須按他造當事人之人數附繕本）「
切勿逕送上級法院」。
中    華    民    國    97    年    5     月    29    日
                                      書記官  鄭永媚
附錄本案論罪科刑法條：
中華民國刑法第330 條
（加重強盜罪）
犯強盜罪而有第321 條第1 項各款情形之一者，處7 年以上有期
徒刑。
前項之未遂犯罰之。


司法院資訊處製作；財團法人民間司法改革基金會備份。
